臺灣臺南地方法院民事判決　　　　　　　95年度訴字第1784號
原　　　告　可達雅企業有限公司
法定代理人　甲○○
訴訟代理人　丙○○
被　　　告　乙○○
上列當事人間請求給付貨款事件，本院於民國96年3月7日言詞辯
論終結，判決如下：
　　主 　　 文
被告應給付原告新台幣壹佰捌拾肆萬貳仟壹佰元，及自民國九十
六年三月八日起至清償日止，按週年利率百分之五計算之利息。
訴訟費用新台幣壹萬玖仟參佰壹拾伍元由被告負擔。
　　事實及理由
一、程序方面：
    按訴狀送達後，原告不得將原訴變更或追加他訴，但經被告
    同意者，或擴張或減縮應受判決事項之聲明者，不在此限，
    民事訴訟法第255條第1項第1款、第3款定有明文。本件原告
    起訴時，係基於兩造間買賣契約，訴請被告應給付原告新台
    幣（下同）1,842,100元，及自支付命令送達翌日（即民國
    95 年12月5日）起至清償日止，按年息百分之5計算之利息
    ；嗣原告於本院審理中以言詞追加基於請求給付票款之票據
    法上關係請求，業經被告同意，另原告減縮自96年3月8日起
    至清償日止，按年息百分之5計算之利息，係減縮應受判決
    事項之聲明，應予准許，合先敘明。
二、原告起訴主張：
  (一)被告於95年4月7日至同年7月20日間陸續向原告購買核桃木
    電腦桌數批，原告已陸續交貨完畢，惟被告僅支付部分買賣
    價金，其餘貨款則開立如附表所示支票7紙以資支付，惟支
    票屆期經提示均遭退票，迄今被告尚積欠原告貨款1,842,10
    0元未為清償，屢經催討，均置之不理，為此，依兩造間之
    買賣契約及票據之法律關係，提起本件訴訟。並聲明：求為
    判決如主文第1項所示。
  (二)對於被告抗辯之陳述：
    原告出售之電腦桌係原告自行設計，並非被告設計後委託原
    告製造，被告已將有瑕疵之貨品退還原告，詎被告未依約定
    給付貨款，兩造雖曾協商，並訂立讓渡書，由被告簽發如附
    表編號1、2、3支票3張予原告收執，其後被告自95年7月至
    同年9月仍繼續向原告購買產品，原告交付後，由被告簽發
    如附表編號4、5、6、7支票4張予原告收執，作為支付貨款
    之憑證，惟被告均未依約定給付貨款，原告始停止出貨，被
    告先行違約不依讓渡書之約定履行，又不給付貨款，原告自
    得訴請被告給付積欠之貨款。
三、被告則以：
  (一)被告係以朋富企業社之名義向原告購買電腦桌，並非以個人
    名義購買，被告本人應不負給付貨款之責；又被告於接獲訂
    單後向原告訂貨，原告交付之電腦桌係由被告設計後，委請
    原告代工製造，原告製造完成後再交由被告批發販售，但原
    告不未按時出貨，且交付之產品有瑕疵，造成被告無貨可賣
    ，因而受有營業損失及客戶流失、信用受損，導致結束營業
    ，而先前原告交付的電腦桌有瑕疵，被告已通知原告，但原
    告一直不處理，嗣因被告之房東催促被告搬離，被告乃將瑕
    疵品轉送慈善機構處理，且原告請求之金額及數量與被告積
    欠之貨款不符。
  (二)兩造曾經就被告積欠之貨款協調後簽訂讓渡書，詎原告於95
    年10月間即違反讓渡書之約定，另以金富源公司名義在台南
    地區及高雄地區銷售與被告相同之商品，並搶走被告之客戶
    ，致被告無法繼續經營，被告損失慘重，原告既不依讓渡書
    之約定履行，被告自不負給付積欠貨款之義務。並聲明：原
    告之訴駁回；如受不利判決，願供擔保請准宣告免為假執行
    等語。
四、兩造爭執之事項：本件原告主張被告向其購買電腦桌商品，
    惟尚積欠貨款未清償，惟為被告所否認，並以上開情詞為辯
    ，是以本件兩造爭執之事項在於：(一)被告有無積欠被告買賣
    價金及票款？(二)兩造訂立讓渡書之性質為何？(三)原告得否向
    被告請求給付買賣價金及票款？
五、被告有無積欠被告買賣價金或票款？
  (一)稱買賣者，謂當事人約定一方移轉財產權於他方，他方支付
    價金之契約。物之出賣人，負交付其物於買受人，並使其取
    得該物所有權之義務。買受人應按物之性質，依通常程序從
    速檢查其所受領之物。如發見有應由出賣人負擔保責任之瑕
    疵時，應即通知出賣人。買受人怠於為前項之通知，除依通
    常之檢查不能發見之瑕疵外，視為承認其所受領之物。民法
    第345條第1項、第348條第1項、第356條第1項、第2項分別
    定有明文。
  (二)朋富企業社為被告個人獨資經營之商號，此為被告所自承（
    本院96年1月22日言詞辯論筆錄），是朋富企業社之權利義
    務主體即為被告。本件被告以朋富企業社之名義向原告購買
    核桃木電腦桌，其中有瑕疵部分，均經被告退回，截至95年
    6月24日為止，被告尚欠95年3月貨款580,000元、95年4月貨
    款479,600元、95年5月貨款476,500元，兩造乃於95年6月24
　　日訂立讓渡書，原告同意上開貨款延至95年10月31日、95年
　  11月30日、95年12月31日清償，並由被告以朋富企業社之名
    義開立如附表所示編號1、2、3號支票3紙以清償貨款，簽訂
    讓渡書之後，被告自95年7月至同年9月仍繼續向原告購買核
    桃木電腦桌，且簽發如附表所示編號4、5、6、7號支票4紙
    給付貨款，惟屆期提示如附表所示編號1-7號支票7紙，均遭
    退票，合計被告積欠之貨款或票款為1,842,100元等情，業
    據原告提出應收帳款明細表4紙、出貨單4紙、巨大1月帳款
    、保管單各1紙、如附表所示支票及退票理由單各7紙為證，
    被告自承兩造確有簽訂讓渡書，且如附表所示編號1-7支票7
    紙為其所簽發，屆期未獲兌現等情，且提出讓渡書1紙、支
    票存根聯7紙（票號分別為如附表所示編號1-7票號）為證，
    堪信原告主張被告積欠其買賣價金及票款，合計1,842,100
    元為真實可信。
  (三)至被告抗辯本件買賣係以朋富企業社為買受人，並非被告本
    人，且原告交付之電腦桌係由被告設計後，委請原告代工製
    造，原告製造完成後再交由被告批發販售，但原告不未按時
    出貨，且交付之產品有瑕疵，造成被告無貨可賣之營業損失
    云云，然查：朋富企業社為被告個人獨資經營之商號，已如
    上述，是以朋富企業社之權利義務主體即為被告本人，被告
    尚不得以買受人以朋富企業社名義為之，而得免除給付買賣
    價金予原告之義務。又被告既不能舉證證明其向原告訂購之
    核桃木電腦桌契約，係由其設計後委由原告加工製造，及原
    告有遲延交付物品，以及除已退還原告有瑕疵之物品外，尚
    有其他物品依通常程序從速檢查其所受領之物，發見有應由
    出賣人負擔保責任之瑕疵之情事，被告空言為上開辯解，尚
    嫌無據，自不足採。
六、兩造訂立讓渡書之性質為何？
  (一)按和解有使當事人所拋棄之權利消滅及使當事人取得和解契
    約所訂明權利之效力，民法第737條固定有明文。惟和解內
    容，倘以他種法律關係替代原有法律關係者，則係以和解契
    約創設新法律關係，故債務人如不履行和解契約，債權人應
    依和解創設之新法律關係請求履行，不得再依原有法律關係
    請求給付（最高法院83年台上字第620號判例意旨參照）；
    又和解，當事人如以他種之法律關係或以單純無因性之債務
    約束等，替代原有之法律關係而成立者，為屬於創設性之和
    解；倘以原來而明確之法律關係為基礎而成立者，則屬認定
    性之和解。以原來明確之法律關係為基礎而成立之和解，僅
    有認定效力，債權人非不得依原來之法律關係，訴請債務人
    給付，祇法院不得為與和解結果相反之認定而已（最高法院
    88年度台上字第143號判決參照）。
  (二)原告與朋富企業社即被告於95年6月24日訂立讓渡書，約定
    內容為「本公司朋富企業社係經營電腦桌買賣，因經營困難
    ，欠可達雅公司95年3月份、4月份、5月份之貨款，金額為3
    月份新台幣580,000元正、支票號碼為NO:IA0000000、帳號
    ：000000000、三信小東分社，4月份貨款為新台幣479,600
    元整、支票號碼為NO:IA0000000、帳號：00000000000、5月
    貨款476,500元整，因暫時無法兌現，故而延至95年10月、1
    1月、12月支票號碼如上。倘到時仍無法兌現，願將公司之
    所有資產及應收帳款及客戶讓出抵過，作為賠償，絕無任何
    異議。但待3張支票之貨款付清後，此讓渡書則自動作廢，
    為空口無憑，特立此據」等語，此有上開讓渡書1紙附卷足
    考，且為原告所不爭執，本院審酌兩造簽訂上開讓渡書之緣
    由，係因被告已積欠95年3月份、4月份、5月份貨款，為使
    被告仍能繼續經營，以待經濟好轉，清償積欠原告之貨款，
    原告乃同意被告分別延至95年10月31日、95年11月30日、95
    年12月31日清償已積欠之95年3月份、4月份、5月份貨款，
    並由被告簽發如附表所示編號1-3號支票3紙予原告收執，且
　　仍繼續出售物品予被告，惟若屆期被告仍無法清償已積欠95
　  年3月份、4月份、5月份貨款，被告同意將其所有資產及應
    收帳款及客戶讓與原告，作為賠償之用，但如被告清償積欠
    95年3月份、4月份、5月份貨款完畢，上開讓渡書失其效力
    ，原告不得再執上開讓渡書向被告請求被告以其資產及應收
    帳款及客戶讓與原告，作為賠償原告損失之用。是上開讓渡
    書雖具有和解契約之性質，惟並非以讓渡書約定之和解內容
    替代原有被告應給付貨款或票款之法律關係，而係以原來被
    告積欠原告貨款及票款之明確法律關係為基礎而成立認定性
    之和解，並附加積欠之95年3月份、4月份、5月份貨款分別
    延至95年10月31日、95年11月30日、95年12月31日清償，及
    未依延期清償日期給付時之損害賠償方式，故原告自得依原
    來之法律關係即票款或貨款請求權請求被告給付，僅本院不
    得與讓渡書約定之內容即延期清償之給付期限為相反之認定
    而已，被告抗辯兩造已另訂立讓渡書，原告不得再請求給付
    買賣價金及票款，自屬無據。
  (三)另被告雖抗辯原告於95年10月間違約以金富源公司名義在台
    南地區及高雄地區出貨在先，被告自不負給付貨款之義務一
    節，然查：被告於本院審理中自承金富源公司係原告訴訟代
    理人之子所開設（本院96年3月7日言詞辯論筆錄），而本件
    買賣契約及讓渡契約之當事人為原告與被告，核與金富源公
    司無關，且原告與金富源公司為各自獨立之法人，金富源公
    司是否確於95年10月間在台南地區、高雄地區出貨，目與本
    件爭點無涉，被告不得執上開事由拒絕給付買賣價金及票款
    。
七、原告得否向被告請求給付買賣價金及票款？
    被告積欠原告95年3月份、4月份、5月份之貨款分別為580,
    000元、479,600元、476,500元，於簽訂讓渡書後，自95年7
    月至同年9月仍陸續積欠貨款73,500元、73,500元、60,000
    元、99,000元，被告已簽發如附表所示編號1-7支票7紙以資
    清償貨款之用，惟被告屆期仍未依讓渡書之約定於95 年10
    月31日、95年11月30日、95年12月31日清償上開積欠之95年
    3月份、4月份、5月份貨款，則原告自得向被告請求給付全
    部買賣價金及票款。
八、綜上所述，原告基於買賣契約及票據之法律關係請求被告給
    付買賣價金及票款，為有理由，從而，原告請求被告給付
    1,842, 100元及自96年3月8日起至清償日止，按週年利率百
    分之5計算之利息，應予准許。
九、本件非屬民事訴訟法第389條應依職權宣告假執行之事件之
    判決，且原告並未聲明願供擔保免為假執行，是被告聲明願
    供擔保，請准免為假執行，即無必要，附予敘明。
十、本件待證事實已臻明確，兩造其餘攻擊防禦方法及舉證，於
    判決結果已不生影響，爰不一一詳為論述，附此敘明。
十一、據上論結，本件原告之訴為有理由，依民事訴訟法第78條
      、第87條第1項，判決如主文。
中　　華　　民　　國　　96　　年　　3 　　月　　21　　日
                  民事第三庭    法  官　 張桂美
上正本證明與原本無異
如不服本判決，應於送達後廿日內，向本院提出上訴狀並表明上
訴理由，如於本判決宣示後送達前提起上訴者，應於判決送達後
廿日內補提上訴理由書（須附繕本）。
中　　華　　民　　國　　96　　年　　3 　　月　　21　　日
                                書記官  黃鋕偉
附表：
┌──┬────────┬─────┬────┬─────┐
│編號│發    票    人  │票　　號  │發 票 日│ 面    額 │
│    │                │          │        │（新臺幣）│
├──┼────────┼─────┼────┼─────┤
│ 1  │朋富企業社乙○○│IA0000000 │95.11.30│580,000元 │
├──┼────────┼─────┼────┼─────┤
│ 2  │朋富企業社乙○○│IA0000000 │95.10.31│479,600元 │
├──┼────────┼─────┼────┼─────┤
│ 3  │朋富企業社乙○○│IA0000000 │95.12.31│476,500元 │
├──┼────────┼─────┼────┼─────┤
│ 4  │朋富企業社乙○○│IA0000000 │95.7.23 │73,500元  │
├──┼────────┼─────┼────┼─────┤
│ 5  │朋富企業社乙○○│IA0000000 │95.8.10 │73,500元  │
├──┼────────┼─────┼────┼─────┤
│ 6  │朋富企業社乙○○│IA0000000 │95.8.25 │60,000元  │
├──┼────────┼─────┼────┼─────┤
│ 7  │朋富企業社乙○○│IA0000000 │95.9.3  │99,000元  │
└──┴────────┴─────┴────┴─────┘
